臺灣板橋地方法院刑事判決　　　　　　　100年度訴字第323號
公　訴　人　臺灣板橋地方法院檢察署檢察官
被　　　告　陳丁順
上列被告因違反毒品危害防制條例案件，經檢察官提起公訴（99
年度毒偵字第9450號），被告於本院準備程序進行中，就被訴犯
罪事實為有罪之陳述，本院告知簡式審判程序之旨，並聽取其與
公訴人之意見後，經合議庭裁定由受命法官獨任進行簡式審判程
序審理後，判決如下：
    主  文
陳丁順施用第一級毒品，累犯，處有期徒刑捌月。扣案之第一級
毒品海洛因殘渣袋壹個，沒收銷燬之，扣案之注射針筒貳支，均
沒收。
    事  實
一、陳丁順前於民國92年間因施用毒品案件，經依本院裁定送勒
    戒處所觀察、勒戒後，認無繼續施用毒品之傾向並於92年8
    月1 日執行完畢釋放出所，並由臺灣板橋地方法院檢察署（
    下稱板橋地檢署）檢察官以92年度毒偵字第2306號為不起訴
    之處分確定；又於93年間因施用毒品案件，經本院以93年度
    訴字第921 號刑事判決處有期徒刑8 月確定，並於94年6 月
    5 日因縮短刑期期滿執行完畢出監；再於95年間因施用毒品
    案件，經本院以95年度訴字第428 號刑事判決處有期徒刑10
    月確定，並於96年5 月8 日因縮短刑期期滿執行完畢出監（
    於本案構成累犯）。詎其仍不知悔改，猶於前開觀察、勒戒
    執行完畢釋放出所後5 年內再犯施用毒品被依法追訴處罰後
    ，竟基於施用第一級毒品海洛因之犯意，於99年12月5 日下
    午5 、6 時許，在臺北縣板橋市（現改制為新北市板橋區，
    下同）館前西路介壽公園廁所（起訴書誤載為「於99年12月
    5 日為警採尿前回溯26小時內某時，在某不詳處所」，茲予
    更正），以注射針筒加水注射靜脈之方式，施用海洛因1 次
    ；嗣經警接獲民眾報案，於同日晚上7 時50分許，至其位於
    臺北縣板橋市○○路○ 段47巷4 弄11號之3 四樓住處查獲，
    並扣得其所有並供己施用之海洛因殘渣袋1 個及注射針筒 2
    支，且經警採集其尿液送驗，結果呈海洛因代謝物之嗎啡陽
    性反應，始查悉上情。
二、案經臺北縣政府警察局（現改制為新北市政府警察局，下同
    ）海山分局移送板橋地檢署檢察官偵查起訴。
    理  由
壹、程序方面：本件被告陳丁順所犯係死刑、無期徒刑、最輕本
    刑3 年以上有期徒刑以外之罪，其於準備程序就前揭被訴事
    實為有罪之陳述，經法官告知簡式審判程序之旨，並聽取其
    與公訴人之意見後，本院認無不得或不宜改依簡式審判程序
    進行之處，爰依刑事訴訟法第273 條之1 第1 項、第284 條
    之1 之規定，由本院合議庭裁定本件由受命法官獨任進行簡
    式審判程序，合先敘明。
貳、實體方面：
一、上開事實，業據被告於本院訊問時自白不諱，且被告於前開
    時間採集之尿液經送驗，結果呈海洛因代謝物之嗎啡陽性反
    應乙節，此有台灣檢驗科技股份有限公司出具2010/12/17報
    告編號UL/2010 /C0000000 之濫用藥物檢驗報告及臺北縣政
    府警察局板橋分局偵辦毒品危害防制條例案被移送人姓名及
    代碼對照各乙份（詳見偵查卷第34及35之1 頁）在卷可稽，
    並有扣案之海洛因殘渣袋1 個及注射針筒2 支可證。又按海
    洛因經注射或吸入人體後，約80% 於24小時內自尿中排出，
    且尿液中能否驗出嗎啡陽性反應與其投與量、投與途徑、採
    尿時間、個人體質及檢測方法之靈敏度有關，國外曾有文獻
    報導注射6 毫克之海洛因鹽酸鹽，其代謝物嗎啡之平均可檢
    出時限約為26小時等情，業經行政院衛生署藥物食品檢驗局
    於81年9 月8 日以藥檢壹字第8114885 號函示明確，則被告
    上開時間所採集之尿液送驗結果既有海洛因代謝物之嗎啡陽
    性反應，顯見被告在經警採尿時往前回溯26小時內之某時（
    惟應扣除為警查獲後至採尿時止人身自由受拘束期間），確
    有施用第一級毒品海洛因之犯行至明。故被告之自白核與事
    實相符，應堪予採信。是本案事證已臻明確，被告犯行洵堪
    認定，應予依法論科。
二、論罪科刑部分：
(一)、按施用毒品經觀察、勒戒或強制戒治執行完畢釋放後，5 年
    後再施用毒品，應適用毒品危害防制條例第20條第1 、2 項
    之規定，同條例第20條第3 項定有明文。又按於92年7 月 9
    日新修正之毒品危害防制條例刪除二犯及三犯之規定，一改
    修法前繁雜之處遇程序，僅將施用毒品者簡化區分為初犯、
    再犯，並認施用毒品者係屬病患性犯人，以觀察、勒戒戒除
    其身癮，並以強制戒治去除其心癮。經觀察、勒戒或強制戒
    治執行完畢釋放後，若係5 年後再犯該條例第10條施用毒品
    罪者，與同條例第20條第1 項、第2 項關於「初犯」之處理
    方式相同，檢察官應先聲請法院裁定令被告入勒戒處所觀察
    、勒戒，並視有無繼續施用毒品傾向，決定應予釋放、為不
    起訴之處分，或應聲請法院裁定令入勒戒處所強制戒治；若
    係5 年內「再犯」同條例第10條施用毒品罪者，依同條例第
    23條第2 項規定，檢察官則應依法追訴。觀諸該條例第20條
    第3 項之修正理由：「觀察、勒戒或強制戒治5 年後再犯者
    ，顯見前所實施之觀察、勒戒或強制戒治已足以遮斷其施用
    毒品之癮，為期自新及協助其戒除毒癮，對此5 年後再犯者
    ，爰明定仍適用初犯之規定，先經觀察、勒戒、強制戒治之
    程序。」及同條例第23條第2 項之修正理由：「為配合簡化
    施用毒品犯之刑事處遇程序，並鑑於經觀察、勒戒或強制戒
    治執行完畢釋放後5 年內再犯者，其再犯率甚高，原據以實
    施之觀察、勒戒及強制戒治既已無法收其實效，自應施以刑
    事處遇。」顯然如施用毒品者係前經觀察、勒戒或強制戒治
    等治療程序執行完畢5 年後，始再施用毒品之「初犯」，因
    前所執行之觀察、勒戒或強制戒治已足收戒除毒癮之效，自
    應重新執行觀察、勒戒或強制戒治等治療程序，並於治療程
    序執行完畢後，由檢察官為不起訴處分，毋庸對之追訴處罰
    ；反之，在「再犯」之情形，因其先前所為治療程序顯未能
    收戒斷毒癮之效，且考量施用毒品者之再犯率偏高，乃簡化
    其刑事處遇程序，而逕予追訴處罰，不再施以治療程序。參
    酌上開立法理由，修正毒品危害防制條例就施用毒品者，祇
    於「初犯及5 年後再犯」二種情形，有其追訴條件之限制，
    即須於初犯經觀察、勒戒或強制戒治釋放後，5 年內均無施
    用毒品之行為，始能認其前所實施之觀察、勒戒或強制戒治
    已足遮斷毒癮，而得於5 年後再犯時，再予適用初犯之規定
    ，重行觀察、勒戒等程序。倘5 年內已經再犯，被依法追訴
    處罰，縱其第三次（或第三次以上）施用毒品之時間在初犯
    釋放5 年以後，即與「5 年後再犯」之情形有別，且因已於
    「5 年內再犯」，顯見其再犯率甚高，原實施觀察、勒戒或
    強制戒治，已無法收其實效，而無5 年戒斷期之存在，自無
    再經觀察、勒戒或強制戒治之必要，應由檢察官逕行起訴，
    始符新法修正之本旨，最高法院95年度臺上字第1071號、95
    年度臺非字第59號判決意旨可資參照。經查，被告前因施用
    毒品案件，經依本院裁定送勒戒處所觀察、勒戒後，認無繼
    續施用毒品之傾向並於民國92年8 月1 日執行完畢釋放出所
    ，並由板橋地檢署檢察官以92年度毒偵字第2306號為不起訴
    之處分確定；又因施用毒品案件，經本院以93年度訴字第92
    1 號刑事判決處有期徒刑8 月確定，並於94年6 月5 日因縮
    短刑期期滿執行完畢出監；再因施用毒品案件，經本院以95
    年度訴字第428 號刑事判決處有期徒刑10月確定，並於96年
    5 月8 日因縮短刑期期滿執行完畢出監在案，此有臺灣高等
    法院被告前案紀錄表乙份在卷可稽，是被告於前開觀察、勒
    戒執行完畢釋放後5 年以內已再犯被依法追訴處罰如上所述
    ，則揆諸前揭判決意旨，本件檢察官起訴被告施用第一級毒
    品，符合上開規定，合先敘明。
(二)、又按海洛因依毒品危害防制條例第2 條第2 項第1 款之規定
    ，係屬第一級毒品，故核被告所為，係犯毒品危害防制條例
    第10條第1 項之施用第一級毒品罪。又被告持有海洛因係供
    己施用，則其持有之低度行為，為施用毒品之高度行為所吸
    收，不另論罪。再查，被告因施用毒品案件，經本院以95年
    度訴字第428 號刑事判決處有期徒刑10月確定，並於96年5
    月8 日因縮短刑期期滿執行完畢出監在案在案，此有前開紀
    錄表1 份在卷可證，是其於受有期徒刑執行完畢後5 年內故
    意再犯有期徒刑以上之本罪，為累犯，應依刑法第47 條第1
    項之規定，加重其刑。
(三)、爰審酌被告前有3 次施用毒品之犯行，仍不知悔悟，故態復
    萌，再次施用毒品，無視於毒品對於自身健康之戕害及國家
    對於杜絕毒品犯罪之禁令，惟審酌被告犯後坦承犯行，態度
    尚佳，及施用毒品者均具有相當程度之生理成癮性及心理依
    賴性，戒除不易，且犯罪心態與一般刑事犯罪之本質不同，
    非難性較低等一切情狀，量處如主文所示之刑，以資懲儆。
(四)、至扣案之海洛因殘渣袋1 個，業經被告供述明確（詳見本院
    卷第22頁反面至第23頁），屬違禁物，不問是否屬於犯人與
    否，均應依毒品危害防制條例第18條第1 項前段規定，併予
    宣告沒收銷燬之。另扣案之注射針筒2 支，係被告所有並供
    其施用毒品之用乙節，此據被告供述甚明，爰依刑法第38條
    第1 項第2 款之規定，均併予宣告沒收。
據上論斷，應依刑事訴訟法第273 條之1 第1 項、第299 條第 1
項前段，毒品危害防制條例第10條第1 項、第18條第1 項前段，
刑法第11條前段、第47條第1 項、第38條第1 項第2 款，判決如
主文。
本案經檢察官莊惠真到庭執行職務。
中    華    民    國   100    年    4     月    12    日
                  刑事第十三庭法  官  饒金鳳
以上正本證明與原本無異。
如不服本判決，應於判決送達後10日內，向本院提出上訴書狀，
且上訴書狀應敘述具體理由，而上訴書狀未敘述上訴理由者，應
於上訴期間（即自收受判決書之翌日起算10日）屆滿後20日內補
提理由書。
                              書記官  許雅琪
中    華    民    國   100    年    4     月    13    日
附錄本案論罪科刑之法律條文：
毒品危害防制條例第10條第1 項：
施用第一級毒品者，處6 月以上5 年以下有期徒刑。